【裁判字號】    95,台抗,453
【裁判日期】    950720
【裁判案由】    第三人異議之訴聲請停止執行
【裁判全文】
最高法院民事裁定              九十五年度台抗字第四五三號
    抗  告  人  金龍冠食品股份有限公司
    法定代理人  甲○○
    訴訟代理人  林崑地律師
上列抗告人因相對人台灣中小企業銀行股份有限公司與債務人上
口食品企業股份有限公司等間強制執行事件，提起第三人異議之
訴，聲請停止執行，對於中華民國九十五年四月二十八日台灣高
等法院台南分院裁定（九十五年度聲字第二九號），提起一部抗
告，本院裁定如下：
    主  文
抗告駁回。
抗告程序費用由抗告人負擔。
    理  由
本件抗告人提起抗告後，相對人台灣中小企業銀行股份有限公司
（下稱台灣中小企銀）之法定代理人已於民國九十五年五月十三
日變更為乙○○，有其提出之公司變更登記表及營利事業登記證
（均影本）可稽，並具狀聲明承受訴訟，核無不合，合先敘明。
按提起異議之訴，法院因必要情形或依聲請定相當並確實之擔保
，得為停止強制執行之裁定，固為強制執行法第十八條第二項所
明定。惟條文既規定「得」為停止強制執行之裁定，法院自得斟
酌異議之訴在法律上是否顯無理由，以及如不停止執行，將來是
否難於回復執行前之狀態等情形，自由裁量定之。本件原法院以
：按民法第八百七十七條規定，土地所有人於設定抵押權後，在
抵押之土地上營造建築物者，抵押權人於必要時，得將其建築物
與土地併付拍賣，但對於建築物之價金，無優先受清償之權，旨
在使房屋與土地能同歸一人，易於拍賣，以保障抵押權人，並簡
化法律關係，以避免或減少紛爭。故如土地所有人將土地設定抵
押權後，雖未自行於土地上營造建築物，但容許第三人在土地上
營造建築物，為避免單獨拍賣土地，可能使土地及建物非由同一
人所有，法律關係趨於複雜，衍生糾紛，及為使土地易於拍賣，
保障抵押權人之權益，本於上述法條之立法意旨，自應許抵押權
人行使抵押權時，將第三人於抵押權設定後在土地上營造之建築
物與抵押之土地併付拍賣，而將房屋賣得價金交還該第三人。查
原裁定附表（下稱附表）編號4之4℃鮮食設備追加庫板隔間工程
、編號１０之Ｈ型鋼建造之廠房及編號之Ｈ型鋼建造之倉庫部分
，縱係抗告人出資裝設或建造，然上開編號4 之庫板隔間，除一
樓增設之隔間工程外，另於廠房二樓增建一個房間，供原料倉庫
使用，內建有一配料室，已經台灣嘉義地方法院（下稱嘉義地院
）於兩造第三人異議之訴事件勘明在卷，顯係以隔板在建物內為
隔間，持續固定於原建物上，而成為原建物之重要成分，非毀損
或變更其物之性質，不能與原建物分離；另編號１０之Ｈ型鋼建造
之廠房，係位在二樓廠房（研發室），使用為屋頂鋼樑之用，該
廠房為鋼材浪板水泥造，其出入仍須經由一樓之廠房門戶，而不
具有構造及使用上之獨立性，已附合於系爭廠房而為其重要成分
，應由不動產所有人即執行債務人上口食品企業股份有限公司取
得所有權。又編號之倉庫一間，該Ｈ型鋼包括位在執行債務人
所有之廠房側邊之浪板造倉庫，縱認其具備構造及使用上之獨立
性，惟抗告人主張係於九十年二月二日承租系爭廠房期間始興建
，顯係於本件執行標的物坐落嘉義縣民雄鄉○○段七八四、七八
五地號土地於八十一年八月十二日設定抵押權之後所建，既為債
務人所容許，執行法院仍得將此倉庫，併付拍賣，自無停止執行
之必要。且依抗告人狀載該三部分標的物之造價依序為新台幣（
下同）六十六萬元、十二萬九千九百九十九元及十一萬八千六百
五十元，合計為九十萬八千六百四十九元，價額尚非鉅大，而執
行債權人台灣中小企銀之執行債權額為七千一百三十二萬五千五
百八十七元，縱未停止執行，依執行債權人之資力，抗告人所受
之損害，將來非不得以金錢獲得補償，亦無停止執行之必要。因
認抗告人聲請裁定停止嘉義地院九十一年度執字第五三０六號給
付借款強制執行事件就附表編號4 、１０、一所示標的物之強制
執行程序，即非正當等詞，而駁回抗告人就上開標的物裁定停止
強制執行之聲請。經核於法洵無違誤，抗告論旨，猶執陳詞，並
以原法院採證、認事及適用法律之職權行使，指摘原裁定駁回其
就附表編號4 、１０、所示建物、工作物及動產設備之停止執行
聲請為不當，求予廢棄，非有理由。
據上論結，本件抗告為無理由。依強制執行法第三十條之一，民
事訴訟法第四百九十五條之一第一項、第四百四十九條第一項、
第九十五條、第七十八條，裁定如主文。
中    華    民    國  九十五  年    七    月   二十   日
                      最高法院民事第八庭
                          審判長法官  朱  建  男
                                法官  顏  南  全
                                法官  許  澍  林
                                法官  鄭  傑  夫
                                法官  蘇  清  恭
      本件正本證明與原本無異
                                      書  記  官
中    華    民    國  九十五  年    八    月    二    日
                                                      v


司法院資訊處製作；財團法人民間司法改革基金會備份。
